福建高等法院金門分院刑事判決　　　　 94年度交上易字第2號
上　訴　人　福建金門地方法院檢察署檢察官
被　　　告　乙○○
選任辯護人　劉祥墩律師
　　　　　　辛銀珍律師
上列上訴人因被告過失致死案件，不服福建金門地方法院中華民
國九十四年三月三十一日第一審判決（九十一年度交訴字第四號
；起訴案號：福建金門地方法院檢察署九十年度偵字第一五五號
），提起上訴，本院判決如下：
    主  文
原判決撤銷。
乙○○因過失致人於死，處有期徒刑伍月，如易科罰金以佰元
折算壹日，緩刑貳年。
    事  實
一、乙○○於民國九十年三月十日下午六時十分許，駕駛車牌號
    碼ＷＹ—八八八二號自用小客車搭載甲○○、李國全、陳秀
    強三人，沿金門縣金湖鎮○○○路由東往西方向行駛，途經
    該路劃有中央分向線之后園路段時，應注意汽車行駛時，駕
    駛人應注意車前狀況，隨時採取必要之安全措施，兩車會車
    相互之間不得少於半公尺之間隔，又行經坡路或因雨霧致視
    線不清時，應減速慢行，作隨時停車之準備，依當時為夜間
    有照明、天候雨、視線不佳、坡道、道路無缺陷、無障礙物
    等狀況，並非不能注意，竟疏未注意車前狀況，採取安全之
    措施，並保持兩車會車相互間不得少於半公尺之間隔，在雨
    天路滑視線不清之情況下未減速慢行，作隨時停車之準備，
    致在中央分向線附近，自小客車左前保險桿近四分之一處與
    對向同有上開疏失之安立芬所騎乘車牌號碼ＷＺＭ—五五一
    號之輕型機車互撞，安立芬被彈起後，復撞擊上開自用小客
    之前風玻璃而倒地，致安立芬受有額部及右後頭部挫傷、左
    手背挫傷、右大腿及左小腿骨折、左大、小及右小腿挫傷等
    傷害，經送醫急救後延至同月二十四日下午二時五十分許因
    顱內出血不治死亡，乙○○於肇事後，在犯罪未被有偵查犯
    罪職權之公務員發覺前，即委託同車之友人陳秀強以電話報
    警處理，並於警員趕至現場時，當場表明其所肇事，而自首
    接受裁判。
二、案經安立芬之母丙○○告訴金門縣警察局移送福建金門地方
    法院檢察署檢察官偵查起訴。
    理  由
一、訊據被告周雪芬固不否認有於前揭時、地駕駛上開自小客車
    搭載證人甲○○、李國全、陳秀強等三人，與被害人發生車
    禍導致被害人死亡等事實，惟矢口否認有上開犯行，辯稱：
　　伊是行駛在自己車道內，並未駛入來車車道內，本件事故伊
  　並無過失，是被害人侵入被告車道，導致事故發生；中央警
    察大學鑑定書之研析，明顯有諸多謬誤，故其鑑定結果不值
    採認云云。經查：
(一)、被告乙○○於上開時、地駕駛自小客車，與被害人安立芬所
    騎乘輕型機車互撞，安立芬被彈起後，復撞擊上開自用小客
    之前風玻璃而倒地，致安立芬因顱內出血不治死亡等情，為
    被告所不爭執，而依偵卷第二０、二一及二五頁之現場照片
    所示兩車撞擊產生之散落物散布在中央分向線兩側之車道上
    ，可見兩車撞擊地點係位於中央分向線附近，堪以認定。
(二)、被告駕駛之自小客車左前側保險桿近四分之一處，有與機車
    接觸由右向左（即往車身中央方向）戳擊之痕跡，其旁並有
    往左側摩擦之痕跡，戳痕右邊約二十公分處間，亦有偏左之
    摩擦痕跡，前懸有多處撞擊致裂開，其左前方向燈處葉子皮
    有撞痕，前引擎蓋左側有凹陷痕跡，前擋風玻璃駕駛座位置
    有遭撞擊呈蜘蛛網狀之裂痕，有檢察官勘驗筆錄及現場照片
    在卷可稽（偵卷第六四、六七、六八頁），可確知被告駕駛
    之自小客車與被害人騎乘之機車係有角度之接觸，而且兩車
    第一次接觸部位，係位於被告駕駛之自小客車左前保險桿近
    四分之一處。由於兩車碰撞地點係在中央分向線附近，已如
    前述，而兩車碰撞部位又位於被告駕駛之自小客車左前保險
    桿近四分之一處，所以當兩車對向碰撞時，被告駕駛之自小
    客車應緊密貼近中央分向線甚至跨越中央分向線，亦可確認
    。是故被告駕駛之自小客車與被害人安立芬駛乘之機車，兩
    車會車時顯未保持半公尺以上之間隔，均有疏失之處。
(三)、被告駕駛之自小客車肇事後停止位置之車頭起算往回退一八
    ．一公尺坐在警車內向前看去，約在一三九．七公尺前即可
    看到輕型機車之車燈，並經被告與告訴人確認無訛，有檢察
    官之勘驗筆錄在卷可稽（偵卷第五四頁）。準此，被告應在
    前方一三九．七公尺左右，即能發現被害人機車前來之行徑
    ，然被告於警詢時供稱：「我行駛於我的車道內見對向車道
    有一部機車駛來，當距離我約五公尺時，突然撞向我駕駛的
    自小客車。」；偵查中供稱：「（問：在何距離看到死者？
    ）答：大概七至九公尺。」（偵卷第四、四五頁），可見被
    告行經上開后園路段時，並未注意車前行車狀況，以致未能
    及時發現被害人機車行駛之路線，自有所疏失。又被告於偵
    查中亦供稱：「（問：第一眼看到死者的機車時，在何車道
    行駛？）答：在他的車道行駛。」（偵卷第四五頁）。被害
    人騎乘之機車在距離被告自小客車七至九公尺，既然仍在自
    己車道行駛，則被告供稱其車速為四、五十公里，被害人車
    速很快（本院卷第九一頁、偵卷第四頁），則雙方如各以每
    小時四十公里之速度前進，兩車間每秒則前進二二．二二公
    尺，其事故發生乃在一瞬間（約四分之一秒），被告辯稱被
    害人突然侵入其車道，顯與事實不符。
(四)、被害人機車事故後嚴重毀損，車前輪往內縮、右避震器變形
    較為嚴重，機車把手向前變曲，前輪鋼圈變形，車前護罩全
    部毀損，車體成Ｖ字形變曲，右踏板毀損較為嚴重，車龍頭
    整體向右變曲，有檢察官勘驗筆錄及現場照片在卷足憑（偵
    卷第五四、三０、三一頁），足見兩車合力造成之撞擊力道
    強大，兩車車速均屬不低，被告於本院供稱當時速度為四、
    五十公里（本院卷九一頁），應為真實。而事故當時天色初
    暗、坡道、天雨路滑，有道路交通事故調查報告表、現場照
    片及被告供述在卷可稽（偵卷四、一八、二五至三二頁），
    其行車視線應屬不佳，被告駕車行經該路段卻未減速慢行，
    作隨時停車之準備，致在中央分向線附近，與被害人機車碰
    撞，同有疏失。
(五)、又原審勘測距離被害人躺臥處Ａ點一一一．八公尺巷口Ｆ點
    （原審卷二第一三頁）內之營區為聯勤運輸營，已於九十四
    年三月裁撤，現為廢棄營區○巷道更往裡面為聯勤金門地區
    支援指揮部彈藥庫太武分庫營區，並無其他對外通道，業經
    本院勘驗無訛，製有勘驗筆錄及現場照片可稽（本院卷六八
    頁），而該聯勤運輸營非屬幹訓班單位，被害人所屬之單位
    與聯勤運輸營亦無業務往來，而幹訓班與車禍發生現場相距
    二、三公里，亦據證人即被害人軍中連長戊○○證述在卷（
    本院卷七九、八０頁），Ｆ點巷口內之營區既非幹訓班營區
    ，與被害人所屬之單位亦無往來，且無其他通道聯絡二、三
    公里外之幹訓班，被害人安立芬自不可能因為左轉巷口之營
    區，而跨越中央分向線與被告駕駛之自小客車相撞。
(六)、證人甲○○、李國全、陳秀強雖均證稱係被害人侵入被告車
    道而發生事故云云。惟被害人騎乘之機車在發生事故前距離
    被告駕駛之自小客車七至九公尺，既然仍在自己車道行駛，
    則在兩車各以相當之車速行進，其事故瞬間馬上發生，殊難
    想像被害人騎乘之機車有侵入被告車道，已如前述，是證人
    所述顯與事實不符，自不足為被告有利之認定。
(七)、又金門縣車輛行車事故鑑定委員會及覆議鑑定委員會就本件
    事故鑑定結果雖均認定被告駕駛自小客車尚未發現明顯違規
    之情形。上開鑑定委員會參考之道路交通事故調查報告表（
    偵卷第一八頁）繪製之現場散落物散布情形均在被告車道，
    顯與實際上該散落物係散布在中央分向線兩側之情形（偵卷
    第二五頁）不同，且未詳細斟酌兩車撞擊之位置及被告疏未
    注意車前狀況及減速慢行之情節，亦不足據為被告有利之認
    定。
(八)、此外，被害人安立芬車禍後，經送醫急救後仍因顱內出血不
    治死亡等情，業經福建金門地方法院檢察署檢察官督同檢驗
    員到場相驗屬實，製有勘驗筆錄、相驗屍體證明書、驗斷書
    、相驗照片在卷可憑。
二、按汽車行駛時，駕駛人應注意車前狀況，隨時採取必要之安
    全措施；兩車會車相互之間隔不得少於半公尺，又行經坡路
    或因雨霧致視線不清時，應減速慢行，作隨時停車之準備；
    ，道路交通安全規則第九十四條第三項、第一百條第五款、
    第九十三條第一項第三款定有明文，本件被告駕駛汽車自應
    遵守此等規定，而依當時情形並無不能注意之情事，被告應
    注意並能注意，竟疏未注意車前狀況，採取安全之措施，並
    保持兩車會車相互間不得少於半公尺之間隔，在雨天路滑視
    線不清之情況下未減速慢行，作隨時停車之準備，致在中央
    分向線附近，駕駛上開自小客車與對向安立芬所騎乘車牌號
    碼ＷＺＭ—五五一號之輕型機車互撞，致被害人安立芬死亡
    ，被告顯有過失，雖被害人騎乘機車同有上開疏失，同為發
    生事故之原因，被告仍無卸其過失致死之責任。又被害人因
    被告之過失行為，致顱內出血不治死亡，已如前述，是被告
    之過失行為與被害人死亡之結果間自有相當因果關係，本案
    事證明確，被告犯行洵堪認定。
三、核被告所為，係犯刑法第二百七十六條第一項之過失致死罪
    。被告於犯罪尚未為有偵查犯罪職權之公務員發覺前，委託
    同車之陳秀強以電話報警並留於現場，向到場之金門縣警察
    局金湖警察所員警丁○○表明伊係該自小客車之駕駛人，有
    警詢筆錄及道路交通事故調查報告表附卷足稽，因認已符合
    自首之要件，依刑法第六十二條前段規定，減輕其刑。
四、原審疏予詳查，以並無積極證據足資證明被告就本件車禍之
    發生有何過失，遽為被告無罪之諭知，顯有違誤。檢察官上
    訴指摘原判決不當，為有理由，自應由本院予以撤銷改判。
    爰審酌被告過失程度、犯罪動機、目的、手段及犯罪後之態
    度，已與被害人之家屬於本院附帶民事訴訟達成和解等一切
    情狀，量處如主文第二項所示之刑。查被告前未曾受有期徒
    刑以上刑之宣告，有臺灣高等法院被告全國前案紀錄表附卷
    可稽，其因一時失慮，致犯本罪，且與被害人家屬達成和解
    ，本院認其經此次科刑教訓後，當益知警惕，應無再犯之虞
    ，因認其所受宣告之刑，以暫不執行為適當，爰併予宣告緩
    刑二年，以勵來茲，而啟自新。
據上論斷，刑事訴訟法第三百六十九條第一項前段、第三百六十
四條、第二百九十九條第一項前段，刑法第二百七十六條第一項
、刑法第六十二條前段、第四十一條第一項前段、第七十四條第
一款，罰金罰鍰提高標準條例第一條前段、第二條。
本案經檢察官趙中岳到庭執行職務。
中　　華　　民　　國　　九十四　　年　八　　月　十一　日
                  　　刑事庭審判長法　官　李　炫　德
　　　　　　　　　　　　　　　　　法　官　蔡　彩　貞
　　　　　　　　　　　　　　　　　法　官　紀　文　勝
上開正本證明與原本無異。
不得上訴。
中　　華　　民　　國　九十四　年　　八　　月　十二　　日
                                  書記官　李　麗　鳳
附錄：本案論罪科刑法條全文
刑法第276條第1項：
因過失致人於死者，處二年以下有期徒刑、拘役或二千元以下罰
金。
